【裁判字號】    88,上,473
【裁判日期】    900731
【裁判案由】    侵權行為損害賠償
【裁判全文】
臺灣高等法院臺中分院民事判決  八十八年度上字第四七三號
      上  訴  人  苗栗縣頭份地政事務所
      法定代理人  謝發勇
      複  代理人  蔡惠如
      被上訴人    甲○○
右當事人間侵權行為損害賠償事件，上訴人對於中華民國八十八年六月十四日臺灣苗
栗地方法院八十八年訴字第一四五號第一審判決提起上訴，本院判決如左：
      主      文
原判決關於駁回上訴人後開第二項之訴及該部分假執行之聲請，並訴訟費用之裁判廢
棄。
被上訴人應給付上訴人新臺幣壹佰捌拾陸萬仟壹佰元及自民國八十八年五月二十八
日起至清償日止按年息百分之五計算之利息。
上訴人其餘上訴及追加之訴駁回。
第一、二審及追加之訴訴訟費用，由被上訴人負擔五分之四，餘由上訴人負擔。
本判決第二項，於上訴人以新臺幣陸拾貳萬元為被上訴人預供擔保後得假執行，但被
上訴人如於假執行程序實施前以新臺幣壹佰捌拾陸萬仟壹佰元為上訴人預供擔保，
得免為假執行。
其餘假執行聲請駁回。
      事      實
甲、上訴人方面：
一、聲明：求為判決：
(一)原判決廢棄。
(二)被上訴人應給付上訴人新臺幣（下同）二百二十八萬一千四百三十三元暨自起訴狀
  繕本送達翌日起至清償日止按年息百分之五計算之利息。
(三)願供擔保請准宣告假執行。
二、陳述：除引用原判決書之記載外，補稱：
(一)按訴之變更或追加，非經他造同意，不得為之，但第二百五十五條第一項第二款至
  第六款情形，不在此限，民事訴訟法第四百四十六條第一項定有明文，亦即，請求
  之基礎事實同一者，其訴之變更或追加並不需他造之同意，民事訴訟法第二百五十
  五條第一項第二款規定參照。又不當得利返還請求權與損害賠償請求權，法律上之
  性質雖有不同，但二者訴訟上所據之事實如屬同一，則原告起訴時，雖係基於侵權
  行為之法律關係，然在訴訟進行中，於他造為時效之抗辯後，亦不妨再基於不當得
  利之請求權而為主張（最高法院著有五十六年度臺上字第三六四號判例可參）。本
  件上訴人另依民法第一百九十七條第二項規定請求所主張之事實，乃本於同一侵權
  行為之事實，與原來依侵權行為法則所請求之基礎事實顯係相同。是以，上訴人另
  追加不當得利之法律關係請求被上訴人返還所受利益，依前開說明，自不需得被上
  訴人之同意。
(二)其次，按被徵收土地之所有權人，對於其土地之權利義務於應受之補償發給完峻時
  終止，土地法第二百三十五條前段定有明文，且不動產之公用徵收，並不以登記為
  國家取得所有權之要件，此觀諸民法第七百五十九條之規定自明。查本件被上訴人
  所有坐落苗栗縣頭份鎮○○段○○段七二地號土地（下稱系爭土地），所有權應有
  部分三分之一，業於民國七十九年八月二十二日經苗栗縣政府以七九府地用字第八
  三六三七號公告徵收，被上訴人並於八十年八月二十二日領訖所有徵收補償費，此
  為被上訴人所不爭執。系爭土地依上揭規定所示，其所有權自八十年八月二十二日
  即歸苗栗縣政府所有，並不因土地所有權人名義未變更為苗栗縣政府或上訴人未在
  系爭土地之土地登記簿上加蓋「公告徵收」戳章而有所不同。又土地法第七十二條
  及土地登記規則第五條之規定，均係指依「法律行為」而取得不動產者而言，與本
  件公用徵收係依「法律規定」取得不動產之情形不同。被上訴人辯稱上訴人應將系
  爭土地辦理所有權移轉登記為苗栗縣政府所有乙節，恐係誤解法令所致，不足採信
  。
(三)本件被上訴人明知系爭土地業經徵收，並於八十年八月二十二日領訖補償費完畢，
  系爭土地已非被上訴人所有，依土地法第二百三十五條規定所示，被上訴人已無再
  行處分系爭土地之權利，惟被上訴人竟為清償其所積欠華南銀行之保證債務，而於
  華南銀行聲請臺灣新竹地方法院查封系爭土地時，容任其查封，並於連續接獲法院
  八十年執字第三二九三號清償借款之拍賣期日即八十年十二月三十一日、八十一年
  元月十八日、八十一年二月十二日、八十一年三月五日之通知單時，故意隱匿而不
  為陳報或說明上情，此有八十年度執字第三二九三號強制執行卷可參，導致執行法
  院不察，將系爭土地予以拍賣，使拍定人黃金無法取得系爭土地所有權而受有損害
  ，逕而向上訴人請求國家賠償成立，終致上訴人受有因賠償黃金損害金額之損害。
(四)查強制執行法上之拍賣，為私法買賣之一種，拍定人為買受人，債務人為出賣人，
  而拍賣機關則係代替債務人而立於出賣人之地位。是以被上訴人既為系爭土地之出
  賣人，依民法第三百四十九條之規定，即應擔保第三人就買賣之標的物對於買受人
  不得主張任何權利之義務。被上訴人明知系爭土地已遭苗栗縣政府徵收，已無處分
  系爭土地之權利，縱經法院查封拍賣亦無法使拍定人取得所有權，則被上訴人立於
  出賣人之地位，依上揭規定所示，自應將系爭土地已徵收之情事告知執行法院，以
  免使拍定人無法取得所有權，惟被上訴人為清償對華南銀行保證債務，竟故意隱匿
  而不加以陳報，足徵被上訴人確有違告知之義務而有過失，本件上訴人損害之發生
  確因被上訴人之過失行為所造成者，二者間有相當因果關係，被上訴人辯稱無過失
  ，洵無足採。又拍定人黃金因無法取得系爭土地所有權而向上訴人請求國家賠償，
  使上訴人因此賠償拍定人黃金共二百二十八萬一千四百三十三元之金額，被上訴人
  之行為顯然符合侵權行為之要件，上訴人自得爰依侵權行為之法律關係請求被上訴
  人賠償上訴人所受上開損害暨法定遲延利息。
(五)又因侵權行為所生之損害賠償請求權，自請求權人知有損害及賠償義務人時起，二
  年間不行使而消滅，民法第一百九十七條第一項定有明文，所謂知有損害，非僅指
  單純知有損害之結果而言，其因而受損害之他人行為為侵權行為，亦須一併知之，
  若僅知受有損害及行為人，而不知其行為之為侵權行為，則無從本於侵權行為請求
  賠償，時效即無從進行（最高法院四十六年臺上字第三四號判例參照）。且民法第
  一百九十七條第一項所定損害賠償請求權之消滅時效期間，係指侵權行為後損害已
  發生，始有自請求權人知有損害及賠償義務人時起二年間不行使而消滅，或自侵權
  行為時起，逾十年者亦同之適用，苟損害於侵權行為時尚未發生，其請求權既未經
  成立，即無請求權消滅時效期間開始起算之可言（最高法院八十五臺上字第二七七
  號判例同參）。查訴外人黃金固於八十五年九月二日向上訴人請求補償，惟雙方當
  時既未達成協議，更未理賠，上訴人即未受有任何損害可言。再者，上訴人是否應
  賠償訴外人黃金及被上訴人之行為是否屬侵權行為，均應待訴外人黃金對上訴人所
  提國家賠償事件即臺灣苗栗地方法院八十六年度訴字第七四號判決確定，始得知悉
  ，非僅憑訴外人黃金之請求即得確知，而有關上開訴外人黃金對上訴人所提國家賠
  償事件，係於八十六年七月二十八日始作成第一審判決，因雙方均未上訴而確定，
  則上訴人在八十八年三月三十一日提起本件訴訟，顯未逾越二年時效。準此，被上
  訴人於八十五年九月二日向上訴人請求補償時，既未受有任何損害，亦不知其因而
  受損害之他人為侵權行為，自無從據以請求本件損害賠償，時效即不得自八十五年
  九月二日開始起算，原審未經詳察，逕為不利於上訴人之認定，認事用法顯屬違誤
  。
(六)此外，縱認本件上訴人損害賠償請求權已罹於二年消滅時效，惟查被上訴人既因本
  件侵權行為而受有免除對華南銀行一百八十六萬三千一百元債務之利益，亦即訴外
  人黃金之拍定金額，並因而使上訴人受有賠償黃金共二百二十八萬一千四百三十三
  元之損害，則上訴人仍得依民法第一百九十七條第二項不當得利之規定向被上訴人
  請求返還其受之利益。
乙、被上訴人方面：
一、聲明：求為判決：
(一)上訴及追加之訴駁回。
(二)如受不利判決，願供擔保請准免為假執行宣告。
二、陳述：除引用原判決書之記載外，補稱：
(一)查上訴人為職司地政管理之國家機關，依法為土地大政之專責管理單位，對於土地
  管理之一切程序、法律之熟稔，不會低於一般市井小民，更遑論已年近七十高齡之
  被上訴人。倘如上訴人所言，有關土地大政管理之責，須由被上訴人一一指導應行
  注意並辦理之程序，則何須設如上訴人之機關，虛耗人民血汗納稅金，且被上訴人
  已近古稀，對土地、法律亦非專業，豈能瞭解應行注意並辦理之程序為何，而上訴
  人為土地管理之專責機關，系爭事實，不應發生而令其發生，上訴人何能諉其不知
  ，是以上訴人所言皆欲推掩其責，有違為民付託義務。
(二)次上訴人主張系爭土地業於七十九年八月二十二日經苗栗縣政府公告徵收完畢，雖
  上訴人於上開系爭土地之土地登記簿上『漏未』加蓋『公告徵收』戮章，並不影響
  苗栗縣政府取得系爭土地之所有權云云。然按土地法第七十二條及土地登記規則第
  五條之規定，於「土地權利有移轉時，『應』為變更登記」、「土地權利之取得、
  移轉、變更，『應』辦理登記」之規定，系爭土地所有權，依上開法律之規定，『
  應』由上訴人辦理所有權移轉登記為苗栗縣政府，當無疑義。是以系爭土地應予辦
  理所有權移轉登記為苗栗縣政府，此為法律明定上訴人應負之正確登記義務；縱如
  上訴人所述，「登記」非國家取得所有權之要件，但並不能因此遽言上訴人無須負
  登記之義務。倘上訴人已依法辦理登記，訴外人華南銀行又豈會誤信，而被上訴人
  又豈須背負『莫須有』責任，上訴人試圖以『漏未』加蓋『公告徵收』戮章，自圓
  其說，規避法律上應負之責任，則『依法行政』豈非空談口號。
(三)再者，苗栗縣政府前於八十七年十一月三日以八七府地用字第8700082560號函，以
  「對於政府徵收取得土地權利者，未依法辦理登記」等語，發函審究上訴人應負過
  失責任；且臺灣苗栗地方法院八十六年度訴字第七十四號民事判決書理由三：「．
  ．．頭份地政事務所承辦公務員『未依法予以辦理登記』，有應注意並能注意而不
  注意之情事，其執行公務行使公權力，係有過失」，亦明確指出上訴人應負過失責
  任。上訴人一再企圖掩飾其過，諉稱係被上訴人之過失，致令其受損云云，與事實
  不符。查上訴人係職司地政管理之國家單位，並主張縱未在系爭土地上加蓋「公告
  徵收」戳章，系爭土地所有權仍歸屬苗栗縣政府，則訴外人華南銀行欲拍賣系爭土
  地，上訴人何能諉為不知，本件顯可歸責於上訴人之重大疏失，自難令被上訴人負
  責。
(四)又上訴人陳稱：「被上訴人既已受領補償費，對該土地即無權為處分，其後以該土
  地抵押借款係屬侵權行為」云云，實與事實不符。蓋系爭土地早於七十二年間即已
  辦理抵押權設定於第一銀行，所得貸款全數供訴外人興南煉焦公司使用，嗣被上訴
  人接獲苗栗縣政府之通知，即會同臺灣中小企業銀行、第一銀行人員，共同前往具
  領補償金並將積欠債務全部清償完畢，此皆依法而行，何來侵權？又系爭土地早於
  七十二年間即已辦理抵押權之登記，此有抵押權登記資料可稽，非如上訴人所述「
  其後以該土地抵押借款」，而遭訴外人華南銀行聲請拍賣。另被上訴人前為訴外人
  興南、品美、品大等公司擔任保證，名下所有財產皆由債權人或查封、或拍賣，已
  代為清償上開公司之保證債務計三千餘萬元，唯獨訴外人華南銀行疏未執行查封，
  參與分配，嗣雖於八十年十月二十一日始就系爭土地進行查封拍賣，但因上訴人自
  始未依法辦理登記，又漏蓋「公告徵收」，致遭華南銀行聲請拍賣，此土地登記管
  理業務之疏失，非被上訴人所得置喙，被上訴人亦無糾正上訴人之權責，足見上訴
  人主張被上訴人侵權應負損害賠償責任確無理由。
(五)按因侵權行為所生之損害賠償請求權，自請求權人知有損害及賠償義務人時起，二
  年間不行使而消滅，自有侵權行為時起，逾十年者亦同，民法第一百九十七條第一
  項定有明文。且關於侵權行為損害賠償請求權之消滅時效，應以請求權人實際知悉
  損害及賠償義務人時起算，非以知悉賠償義務人因侵權行為構成之犯罪行為經檢察
  官起訴或法院判決有罪為準（最高法院七十二年度臺上字第七三八號判例參照）。
  本件上訴人所主張之侵權行為事件，經訴外人黃金於八十五年九月二日向上訴人請
  求補償時，上訴人即已知悉損害存在，且以上事實，業經臺灣苗栗地方法院以八十
  六年度訴字第七十四號審理並判決在案，上訴人非不懂法令所賦予之權利保護者，
  竟遲至八十八年三月三十一日始提起本件侵權行為損害賠償之訴，顯已逾二年之消
  滅時效，上訴顯無理由。
三、證據：除引用原審立證方法外，補提臺灣苗栗地方法院民事判決書一件、苗栗縣
    政府函一件及債務清償證明書二件、臺灣中小企業銀行合會金收據一件、抵押權
    拋棄證明書二件、撤回假扣押聲請狀一件、股東會議紀錄一件、土地登記謄本六
    紙均影本。
丙、本院依職權向臺灣新竹地方法院調閱八十年度執字第三二九三號民事執行卷宗全
    卷。
      理      由
一、按第二審訴訟，訴之變更或追加，非經他造同意，不得為之，但第二百五十五條
    第一項第二款關於請求之基礎事實同一之情形不在此限，民事訴訟法第四百四十
    六條第一項定有明文。次按不當得利返還請求權與損害賠償請求權，法律上之性
    質雖有未同，但二者訴訟上所據之事實如屬同一，則原告起訴時雖係基於侵權行
    為之法律關係，然在訴訟進行中於他造為時效之抗辯後，亦不妨再基於不當得利
    之請求權而為主張（最高法院五十六年臺上字第三０六四號判例參照）。準此，
    上訴人在原審起訴依侵權行為之法律關係請求損害賠償，被上訴人以請求權已罹
    於時效而消滅為抗辯，上訴人復基於同一侵害之事實，於本院追加不當得利之法
    律關係，請求返還同一數額之損害，揆之上開說明，無須被上訴人之同意，上訴
    人得為本件訴之追加，先為敘明。
二、上訴人主張：被上訴人所有系爭土地，所有權應有部分三分之一，業於民國八十
    年八月二十二日經訴外人苗栗縣政府辦理徵收完畢，因上訴人漏未於上揭土地登
    記簿加蓋「公告徵收」戳章，致被上訴人之債權人華南銀行不查，而向臺灣新竹
    地方法院執行處聲請查封拍賣上開土地，並由訴外人黃金以新臺幣（下同）一百
    八十六萬五千零四十三元，拍定上揭土地並取得權利移轉證書。惟因該土地業已
    公告徵收無法取得所有權，訴外人黃金乃以權利受損為由，對上訴人提起國家賠
    償訴訟，並經臺灣苗栗地方法院以八十六年度訴字第七四號判決在案，上訴人乃
    依判決所示之內容賠償訴外人黃金計二百二十八萬一千四百三十三元。查本件被
    上訴人明知所有系爭土地，業經訴外人苗栗縣政府徵收完畢，被上訴人已喪失所
    有權，竟仍容任其債權人即華南銀行予以查封拍賣，足認被上訴人有故意或過失
    之不法行為，而造成上訴人二百二十八萬一千四百三十三元之損害，且被上訴人
    因此受有免除對於訴外人華南銀行之一百八十六萬三千一百元債務利益，爰依侵
    權行為及不當得利之法律關係請求被上訴人給付上訴人二百二十八萬一千四百三
    十三元及法定遲延利息等語。
三、被上訴人則以：上訴人為職司地政管理之國家機關，為土地大政之專責管理單位
    ，對於土地管理之一切程序、法律熟稔，對應行注意及辦理程序，知之甚詳。按
    「土地權利有移轉時，『應』為變更登記」、「土地權利之取得、移轉、變更，
    『應』辦理登記」，土地法第七十二條及土地登記規則第五條定有明文，系爭土
    地即『應』由上訴人辦理所有權移轉登記為苗栗縣政府，此為法律明定上訴人應
    負之正確登記義務，且縱如上訴人所述，「登記」非國家取得所有權之要件，但
    並不能因此認為上訴人無須負登記之義務。倘上訴人已依法辦理登記，訴外人華
    南銀行又豈會誤為查封拍賣。再者，苗栗縣政府前於八十七年十一月三日以八七
    府地用字第8700082560號函，以「對於政府徵收取得土地權利者，未依法辦理登
    記」等語，發函審究上訴人應負過失責任，而臺灣苗栗地方法院八十六年度訴字
    第七十四號民事判決理由亦明確指出上訴人之過失責任，上訴人企圖掩飾其過，
    諉稱係被上訴人之過失，致令其受損云云，與事實不符，本件訴外人華南銀行誤
    就系爭土地聲請查封拍賣，係可歸責於上訴人之重大疏失，難令被上訴人負責。
    又系爭土地早於七十二年間即已辦理抵押權之登記，非如上訴人所述「．．．被
    上訴人既已受領補償費，對該土地即無權為處分，其後以該土地抵押借款係屬侵
    權行為」云云，足見上訴人主張被上訴人應負侵權損害賠償責任確無理由。況按
    因侵權行為所生之損害賠償請求權，自請求權人知有損害及賠償義務人時起，二
    年間不行使而消滅，自有侵權行為時起，逾十年者亦同，民法第一百九十七條第
    一項定有明文。且關於侵權行為損害賠償請求權之消滅時效，應以請求權人實際
    知悉損害及賠償義務人時起算，非以知悉賠償義務人因侵權行為構成之犯罪行為
    經檢察官起訴或法院判決有罪為準（最高法院七十二年度臺上字第七三八號判例
    參照）。本件上訴人所主張之侵權行為事件，經訴外人黃金於八十五年九月二日
    向上訴人請求補償時，上訴人即已知悉損害存在，以上事實，業經臺灣苗栗地方
    法院以八十六年度訴字第七十四號審理並判決在案，上訴人非不懂法令所賦予之
    權利保護者，竟遲至八十八年三月三十一日始提起本件侵權行為損害賠償之訴，
    顯已逾二年之消滅時效，上訴顯無理由等詞，資為抗辯。
四、本件上訴人主張被上訴人所有系爭土地應有部分三分之一，業於八十年八月二十
    二日經訴外人苗栗縣政府辦理徵收完畢，因上訴人漏未於上揭土地登記簿加蓋「
    公告徵收」戳章，致被上訴人之債權人華南銀行不查，而向臺灣新竹地方法院執
    行處聲請查封拍賣上揭土地，由訴外人黃金以一百八十六萬三千一百元拍定上開
    土地並取得權利移轉證書。因上揭土地業已公告徵收無法取得所有權，訴外人黃
    金乃以權利受損為由，對上訴人提起國家賠償訴訟，經臺灣苗栗地方法院以八十
    六年度訴字第七四號判決在案，上訴人並依判決所示賠償訴外人黃金計二百二十
    八萬一千四百三十三元，業據提出臺灣苗栗地方法院八十六年度訴字第七四號民
    事判決影本一件、苗栗縣政府八十七年十一月三日八七府地用字第8700082560號
    函為證，並為兩造所不爭執，應堪認定為真實，惟被上訴人以上開情詞資為抗辯
    ，經查：(一)按因侵權行為所生之損害賠償請求權，自請求權人知有損害及賠償義
    務人時起，二年間不行使而消滅，自有侵權行為時起，逾十年者亦同，民法第一
    百九十七條第一項定有明文。又關於侵權行為損害賠償請求權之消滅時效，應以
    請求權人實際知悉損害及賠償義務人時起算，非以知悉賠償義務人因侵權行為所
    構成之犯罪行為經檢察官起訴，或法院判決有罪為準（最高法院七十二年度臺上
    字第七三八號判例參照）。查訴外人黃金曾以系爭土地已公告徵收無法取得所有
    權向苗栗縣政府陳情，苗栗縣政府於八十四年九月七日以八四府地用字第一０二
    ０八九號行文臺灣新竹地方法院民事執行處處理此事，於八十四年九月二十九日
    之執行調查筆錄中，上訴人、被上訴人、訴外人華南銀行及黃金均已到庭陳述意
    見，此有該執行調查筆錄附於臺灣新竹地方法院八十年度執字第三二九三號民事
    執行卷可稽，又訴外人黃金亦於八十五年九月二日向上訴人請求補償，但雙方並
    未協議成立，此亦經臺灣苗栗地方法院八十六年度訴字第七四號確定民事判決認
    定，有該判決影本一件附卷足憑，難認上訴人此時仍不知悉賠償義務人為被上訴
    人，故上訴人遲於八十八年三月三十一日始提起本訴，顯已逾二年之消滅時效。
    上訴人固辯稱訴外人黃金雖於八十五年九月二日向上訴人請求補償，惟雙方當時
    既未達成協議，更未理賠，上訴人即未受有任何損害可言，且上訴人是否應賠償
    訴外人黃金及被上訴人之行為是否屬侵權行為，均應待臺灣苗栗地方法院八十六
    年度訴字第七四號判決確定，始得知悉云云，惟侵權行為損害賠償請求權之消滅
    時效，係以請求權人實際知悉損害及賠償義務人時起算，非以知悉賠償義務人因
    侵權行為所構成之犯罪行為經檢察官起訴，或法院判決有罪為準，已如前述，臺
    灣苗栗地方法院雖於八十六年七月二十八日始對上訴人與訴外人黃金為判決，惟
    揆諸上開判例意旨，仍應以請求權人實際知悉損害及賠償義務人時起算，被上訴
    人抗辯本件請求權已罹於時效，應堪採信。上訴人基於侵權行為之法律關係訴請
    被上訴人應給付上訴人二百二十八萬一千四百三十三元及法定遲延利息，為無理
    由。(二)其次，按無法律上原因而受利益，致他人受損害者，應返還其利益，民法
    第一百七十九條定有明文。又依不當得利之法則請求返還不當得利，以無法律上
    之原因而受利益，致他人受有損害為其要件，故其得請求返還之範圍，應以對方
    所受之利益為度，非以請求人所受損害若干為準（最高法院六十一年度臺上字第
    一六九五號判例可參）。本件訴外人華南銀行聲請查封拍賣系爭土地，由訴外人
    黃金以一百八十六萬三千一百元拍定，被上訴人因此受有免除對訴外人華南銀行
    之債務利益，雖上開拍定金額之分配，尚包含執行費及土地增值稅，此觀臺灣新
    竹地方法院民事執行處強制執行金額計算書分配表（附該執行卷，第二一四至二
    一五頁）可知，惟執行費或土地增值稅於拍賣程序中，本應由債務人即被上訴人
    負擔，執是，被上訴人仍受有一百八十六萬三千一百元之利益，上訴人固主張其
    因賠償訴外人黃金二百二十八萬一千四百三十三元而受有如數之損害，惟以不當
    得利法律關係請求返還之範圍，係以對方所受之利益為度，非以請求人所受損害
    若干為準，從而，上訴人依不當得利之法律關係訴請被上訴人返還一百八十六萬
    三千一百元及自起訴狀繕本送達（被上訴人於原審八十八年五月二十七日到庭收
    受起訴狀繕本，此參照原審卷第二十二頁送達證書、二十三頁被上訴人未到報到
    單及三十八頁到庭辯論之報到單）翌日即八十八年五月二十八日起至清償日止按
    年息百分之五計算之利息，核屬有據，應予准許，逾此範圍，為無理由，應予駁
    回。
五、綜上所述，上訴人請求被上訴人給付一百八十六萬三千一百元及自八十八年五月
    二十八日起至清償日止按年息百分之五計算之利息，為有理由，應予准許，逾此
    所為請求，為無理由，應予駁回。又上訴人勝訴部分，兩造分別陳明願供擔保為
    准、免假執行之宣告，經核於法並無不合，爰分別酌定相當擔保金額准許之。至
    於上訴人敗訴部分，其假執行之聲請失所附麗，應併予駁回。原審就上開應准許
    部分，為上訴敗訴之判決，尚有未洽，上訴意旨求予廢棄改判，為有理由，爰由
    本院予以廢棄改判如主文第二項所示，並依聲請為附條件之准、免假執行之宣告
    。至於上訴人之請求不應准許部分，原判決為上訴人敗訴之判決，經核於法並無
    不合，上訴意旨求予廢棄改判，為無理由，應駁回其上訴。
六、本件判決基礎已臻明確，兩造其餘之攻擊、防禦方法及訴訟資料經本院斟酌後，
    核與判決不生影響，無一一論述之必要，併予敘明。
七、據上論結，本件上訴及追加之訴為一部有理由，一部無理由，依民事訴訟法第四
    百五十條、第四百四十九條第一項、第四百六十三條、第七十九條但書、第三百
    九十條第二項、第三百九十二條，判決如主文。
中      華      民      國    九十      年      七      月    三十一  日
~B1民事第四庭審判長法  官  黃斐君
~B2                法  官  朱  樑
~B3                法  官  張鑫城
右為正本係照原本作成。
如對本判決上訴，須於收受判決送達後二十日內向本院提出上訴書狀，其未表明上訴
理由者，應於提出上訴後二十日內向本院提出上訴理由書（須按他造人數附具繕本）
，並繳納送達用雙掛號郵票拾份（每份參拾肆元）。
上訴時應提出委任律師或具有律師資格之人之委任狀；委任有律師資格者，另應附具
律師及格證書及釋明委任人與受任人有民事訴訟法第四百六十六條之一第一項但書或
第二項（詳附註）所定關係之釋明文書影本。
~B                書記官  劉智文
中      華      民      國    九十      年      八      月      二      日
附註：
民事訴訟法第四百六十六條之一（第一項、第二項）
對於第二審判決上訴，上訴人應委任律師為訴訟代理人。但上訴人或其法定代理人具
有律師資格者，不在此限。
上訴人之配偶、三親等內之血親、二親等內之姻親，或上訴人為法人、中央或地方機
關時，其所屬專任人員具有律師資格並經法院認為適當者，亦得為第三審訴訟代理人
。
                                                                        Ｙ


司法院資訊處製作；財團法人民間司法改革基金會備份。
